【裁判字號】    97,簡上,741
【裁判日期】    970918
【裁判案由】    家暴傷害罪
【裁判全文】
臺灣高雄地方法院刑事判決             97年度簡上字第741號
上  訴  人
即  被  告  乙○○
上列上訴人因家暴傷害案件，不服本院高雄簡易庭中華民國97年
6 月30日97年度簡字第59號第一審簡易判決（聲請簡易判決處刑
案號：臺灣高雄地方法院檢察署96年度偵字第33561 號），提起
上訴，本院管轄第二審之合議庭以簡式審判程序審理，判決如下
：
    主  文
上訴駁回。
    事實及理由
一、本件上訴人即被告（下稱被告）乙○○所犯刑法第277 條第
    1 項之傷害罪，為死刑、無期徒刑、最輕本刑為3 年以上有
    期徒刑以外之罪，被告於本院審理中，就被訴事實為有罪之
    陳述，經本院告知簡式審判程序之旨，並聽取被告及檢察官
    之意見後，依刑事訴訟法第273 條之1 第1 項規定，裁定進
    行簡式審判程序。又本案經本院審理結果，認原審認定被告
    傷害告訴人即被告之姊丙○○之事實，引用刑法第277 條第
    1 項、第41條第1 項前段，刑法施行法第1 條之1 等規定，
    判處被告拘役50日，如易科罰金，以新臺幣（下同）1 千元
    折算1 日，核其認事用法，均無不當，量刑亦無不當，應予
    維持，並引用原判決所載之事實及理由（如附件）。
二、被告上訴意旨略以：本件事發原因係因告訴人丙○○先前未
    經被告同意，至被告住處內將被告所有財物全部搬走，不知
    去向，經被告索討仍不返還，惡行惡狀，囂張跋扈。嗣被告
    於案發當日前往「崇佑護理之家」探視父親，恰遇丙○○在
    場，被告乃邀其出外協商，詎丙○○仍不理不睬，被告因家
    產遭丙○○侵占、毀損在先，身心財產均蒙受損害，又因一
    時被丙○○不屑、賴皮之態度所激怒，頓失理智，出於義憤
    而掌摑其臉部，惟未以腳踢踹。原審未經開庭審理，逕以簡
    易判決處刑，未予被告答辯之機會，且判決書所載被告僅因
    細故口角而傷害丙○○，並以腳踢踹丙○○等內容，與事實
    不符，且丙○○如有骨折，如何還能走出去。又被告先前僅
    係因服役時與同袍間為麻將消遣而遭取締，原判決竟認被告
    有賭博前科素行不佳，亦有違誤等語。
三、經查，證人即告訴人丙○○於警詢及偵查中，始終指證被告
    於聲請簡易判決處刑書所載時、地，掌摑其臉將其推倒並以
    腳踢踹，致其受傷等語不移，且告訴人於案發後前往國軍左
    營總醫院診斷結果，受有左額頭2 ×2 公分腫脹、右膝2 ×
    2 公分擦傷、右足背腫脹3 ×3 公分及右第五蹠骨骨折等傷
    害，有該醫院受理家庭暴力事件驗傷診斷書1 份在卷可稽。
    而被告於本院審理中亦坦認有於上開時、地掌摑告訴人之臉
    部，並供稱：告訴人跌倒可能是因為我打她而跌倒等語。被
    告雖否認以腳踢踹告訴人，並質疑告訴人如有骨折為何當時
    還能行走。惟依上開國軍左營總醫院醫師所開立之驗傷診斷
    書所載傷勢，其中「右足背腫脹3 ×3 公分」及「右第五蹠
    骨骨折」等傷害，衡情並非掌摑或跌倒所造成，而與證人丙
    ○○所述遭以腳踢踹之情形相符。且上開驗傷診斷書記載驗
    傷時間為96年10月19日18時29分，距案發時間即同日17時45
    分許，不過44分鐘，時間緊接，難以其他原因造成此等傷害
    ；況告訴人既已受有上開左額頭腫脹、右膝擦傷等傷害，本
    無須再自傷足背、第五蹠骨以誣陷被告，證人丙○○上開證
    述，堪予採信，應認被告確有以腳踢踹告訴人之行為無疑。
    又蹠骨係位在腳掌部位，僅第五蹠骨骨折，仍可依賴腳掌其
    他部位支撐而行走，被告認為足部骨折一概立即不能行走，
    應有誤解。被告確有上開傷害犯行，已堪認定。
四、按第一審法院依被告在偵查中之自白或其他現存之證據，已
    足認定其犯罪者，得因檢察官之聲請，不經通常審判程序，
    逕以簡易判決處刑。但有必要時，應於處刑前訊問被告；除
    簡式審判程序、簡易程序及第376 條第1 款、第2 款所列之
    罪之案件外，第一審應行合議審判，刑事訴訟法第449 條第
    1 項、第284 條之1 分別定有明文。本件由檢察官聲請簡易
    判決處刑，原審依被告已於警詢、偵查中坦承掌摑告訴人丙
    ○○之供述，且卷內現存有告訴人於警詢、偵查中前後一致
    之證述，及上開驗傷診斷書可稽，已足認定被告犯傷害罪，
    ，並認無訊問被告之必要，因而不經通常審判程序，逕以簡
    易判決處刑，其程序並無違誤。且本院經審理後，認被告辯
    稱因告訴人曾於其住處內搬走財物，經協商無果，財產遭受
    侵害，復因案發時受告訴人態度所激怒，頓失理智而出手傷
    人等語，倘若屬實，雖值同情，惟究屬被告與告訴人間私人
    之財務糾紛，縱無法以理性方式協商，亦應循合法正當之途
    徑解決，絕不容以暴力相向；且上開私人財務糾紛，顯與公
    義無關，非屬客觀上足以引起公憤之情形，自難謂係激於義
    憤而為傷害行為。被告自認係因遭告訴人侵占、毀損其財產
    而受有損害，復因告訴人拒絕協商且態度惡劣所刺激，一時
    失控而傷人，深感委屈，惟上開原因於客觀上仍不過係屬私
    人間之財務糾紛，原與傷害罪之構成要件事實無關，原判決
    因認被告係與告訴人細故口角發生糾紛，而為傷害告訴人之
    行為，尚難謂其認定有何違誤。至被告雖辯稱其賭博前案無
    非打麻將消遣而遭取締，並非素行不佳，惟其既曾因賭博案
    件經判處罰金刑，相對於從未曾因犯罪遭科刑判決之人而言
    ，素行自較屬欠佳，難謂原判決認定有誤。又被告於本院審
    理中所提出之國防部海軍司令部函文、委託書、自由時報登
    報啟事、收購二手貨廣告傳單等文書，經核均與認定被告有
    無本件傷害事實尚無關聯，附此敘明。
五、次按家庭暴力者，謂家庭成員間實施身體或精神上不法侵害
    之行為；又家庭暴力罪者，謂家庭成員間故意實施家庭暴力
    行為而成立其他法律所規定之犯罪，家庭暴力防治法第2 條
    第1 項、第2 項分別定有明文。本件被告乙○○（弟）與告
    訴人丙○○（姊）係姐弟關係，業經本院分別查閱二人各別
    之全戶戶籍資料無誤，互屬家庭暴力防治法第3 條第4 款規
    定之家庭成員。被告上開傷害犯行，雖符合家庭暴力防治法
    第2 條第2 項所稱家庭暴力罪，惟因該法就此並無罰則規定
    ，應僅依刑法規定予以論罪科刑。核被告所為，係犯刑法第
    277 條第1 項普通傷害罪。原審以被告上開傷害犯行明確，
    並敘明已審酌被告與告訴人為姊弟關係，竟因上開糾紛即使
    用暴力，動手傷害其姐，且迄未達成和解，未獲告訴人原諒
    ，惟念其尚坦承部分犯行，並衡以告訴人所受傷害程度，及
    被告有賭博前科，素行非佳等一切情狀，而量處拘役50日，
    並諭知以1 千元折算1 日易科罰金之折算標準，以資懲儆。
    本院核其認事用法，均無不當，相對於傷害罪最高法定本刑
    3 年，原判決量處拘役50日，刑度雖輕，惟未致不當，應予
    維持。被告以其犯行係因遭告訴人侵占家產並受告訴人態度
    激怒所致、否認以腳踢踹告訴人、質疑告訴人未受骨折傷害
    ，並指摘原審未經開庭審理、未予答辯機會，及判決書記載
    因細故口角、以腳踢踹、素行不佳等語，與事實不符為由，
    提起上訴，經核為無理由，應予駁回。
據上論斷，應依刑事訴訟法第455 條之1 第1 項、第3 項、第36
4 條、第273 條之1 第1 項、第368 條、第373 條，判決如主文
。
本案經檢察官甲○○到庭執行職務。
中    華    民    國    97    年    9     月    18    日
                  刑事第六庭    審判長法  官  曾逸誠
                                      法  官  陳思睿
                                      法  官  林柏壽
以上正本證明與原本無異。
本判決不得上訴。
中    華    民    國    97    年    9     月    19    日
                                      書記官  林國龍
附錄本案論罪科刑法條：
刑法第277 條第1 項
傷害人之身體或健康者，處3 年以下有期徒刑、拘役或1 千元以
下罰金。


司法院資訊處製作；財團法人民間司法改革基金會備份。
